台灣士林地方法院刑事判決　　　　　　　 94年度訴字第364號
公　訴　人　台灣士林地方法院檢察署檢察官
被　　　告　戊○○
　　　　　　　　　　　樓
指定辯護人　本院公設辯護人　甲○○
上列被告因違反槍砲彈藥刀械管制條例案件，經檢察官提起公訴
（94年度偵字第3916號），本院判決如下：
    主  文
戊○○未經許可，寄藏可發射子彈具有殺傷力之改造手槍，處有
期徒刑貳年，併科罰金新台幣貳萬元，罰金如易服勞役，以新台
幣玖佰元即銀元參佰元折算壹日。
扣案之改造手槍壹枝（含彈匣壹個，槍枝管制編號：0000000000
號）及土造子彈壹顆，均沒收。
    事  實
一、戊○○於民國93年11月間，由丁○○（未據起訴）將具殺傷
    力之仿WALTHER 廠PPK/S 型半自動手槍製造之玩具手槍換裝
    土造金屬槍管改造而成之改造手槍1 支、彈匣1 個、具殺傷
    力之7.6mm 土造子彈3 顆託戊○○寄藏，戊○○竟未經許可
    而持有上開槍彈，並將之藏置於台北市○○區○○路113 巷
    95弄119 號4 樓住處臥室衣櫥內。嗣於94年3 月21日（起訴
    書誤繕為22日）凌晨0 時30分許，戊○○酒後攜該槍彈至同
    市○○區○○路113 巷95弄103 號3 樓不知情友人丙○○住
    處，欲邀丙○○飲酒並炫耀槍枝，適丙○○外出，大門未關
    ，戊○○進入該處於陽台把玩槍枝時，不慎擊發1 槍。事後
    員警追查，丙○○亦質問何人至其住處陽台開槍，戊○○坦
    承其犯行，乃於同年月22日午後台北市政府警察局內湖分局
    （下稱內湖分局）員警尚不知孰為犯罪人時，接獲丙○○電
    話通知伊將前往該分局接受詢問後，隨即攜帶上開改造手槍
    1 支、彈匣1 個及土造子彈2 顆至該分局自首並接受裁判。
二、案經台北市政府警察局內湖分局報請台灣士林地方法院檢察
    署檢察官偵查起訴。
    理  由
一、上揭事實，迭據被告戊○○於警詢、偵查及本院審理時均坦
    承不諱，核與證人丙○○所證情節相符（詳見本院94年10月
    11日審判筆錄第9 頁至第15頁），並有查獲之改造手槍1 把
    （含彈匣1 個，槍枝管制編號為0000000000號）、土造子彈
     1顆（另1 顆已試射擊發）及在丙○○住處樓下一樓門口、
    遮雨棚起初已擊發之土造金屬彈頭、彈殼各1 顆扣案可資佐
    證。而上開扣案之槍枝、子彈經送內政部警政署刑事警察局
    鑑定結果，認送鑑改造手槍1 支，係由仿WALTHER 廠PPK/S
    型半自動手槍製造之玩具手槍換裝土造金屬槍管改造而成之
    改造手槍，機械性能良好，可擊發同案送鑑子彈，認具殺傷
    力；送鑑子彈2 顆，認係直徑約7.6MM 之土造子彈，認具殺
    傷力，有該局94年4 月25日刑鑑字第0940046011號槍彈鑑定
    書在卷可稽，足徵被告之自白與事實相符。故本件事證明確
    ，被告犯行堪以認定，應依法論科。
二、按改造手槍、土造子彈，分別屬於槍砲彈藥刀械管制條例第
    4 條第1 項第1 款、第2 款所稱之槍砲、彈藥。被告未經許
    可，受託為友人丁○○藏放本件改造手槍及土造子彈，核其
    所為，分別係犯槍砲彈藥刀械管制條例第8 條第4 項之未經
    許可寄藏可發射子彈具有殺傷力之改造手槍罪及同條例第12
    條第4 項之未經許可寄藏子彈罪。被告因寄藏而持有改造手
    槍及土造子彈之行為，因寄藏與持有，均係將物置於自己實
    力支配之下，僅寄藏先有他人之持有行為，而後始為之受寄
    代藏而已，故寄藏之受人委託代為保管，其保管之本身，亦
    屬持有，不過，此之持有係受寄之當然結果，自應僅就寄藏
    之行為為包括之評價，不應另就持有改造手槍、持有土造子
    彈予以論罪（最高法院74年台上字第3400號判例參照）。又
    被告同時地未經許可寄藏改造手槍及土造子彈，係以一寄藏
    行為同時觸犯上開二罪名，為想像競合犯，應依刑法第55條
    之規定，從一重之槍砲彈藥刀械管制條例第8 條第4 項之未
    經許可寄藏可發射子彈具有殺傷力之改造手槍罪處斷。又起
    訴書雖記載丁○○已死亡，然經本院依職權調取全國名為「
    丁○○」之人之年籍資料，依被告所稱「桃園人，六十二年
    次」之人，並無已死亡之戶籍登記資料，是丁○○是否已死
    亡，尚待調查，併此敘明。再按，對於未發覺之罪自首而受
    裁判者，減輕其刑，刑法第六十二條定有明文。該條所謂發
    覺，固非以有偵查犯罪權之機關或人員確知其人犯罪無誤為
    必要，而於對其發生嫌疑時，即得謂為已發覺；但此項對犯
    人之嫌疑，仍須有確切之根據得為合理之可疑者，始足當之
    ，若單純主觀上之懷疑，要不得謂已發生嫌疑，最高法院七
    十二年台上字第六四一號判例可資參照。查本案被告於94年
    3 月21日凌晨零時30分許在台北市○○區○○路113 巷95弄
    103 號3 樓丙○○住處擊發一槍後，嗣於同月21日晚間9 時
    許，丙○○電詢被告該事，被告即向丙○○坦承係伊於丙○○住處把玩前述手槍時，不慎擊發，丙○○向被告表示其將
    於翌（22）日赴內湖分局說明案情，囑被告攜帶槍彈同去投
    案，被告乃於22日中午攜帶槍彈至內湖分局投案等節，已據
    被告供明在卷，核與證人丙○○所證：94年3 月21日凌晨伊
    在外喝酒，至凌晨3 時餘始返家，21日白天伊至嘉義，經伊
    太太電告，始知有人至伊住處開槍，返家後約於當日晚間9
    時許，伊電詢被告是否知悉何人開槍，被告坦承係其所為，
    伊告知被告，將於翌（22）日至內湖分局說明案情，囑被告
    攜帶槍彈前去投案，22日中午伊出門前曾先電知被告，伊將
    赴內湖分局，要被告立即到警局自首，被告回稱，隨後就到
    ，伊於警局接受詢問，制作筆錄完畢，走出偵訊室時，即見
    被告已在內湖分局一樓，伊要被告下樓，換被告制作筆錄等
    語（詳見本院94年10月11日審判筆錄第11頁至第15頁），及
    證人即承辦本案之內湖分局刑事組（現改制為偵查隊）小隊
    長乙○○所證：94年3 月21日凌晨，承辦本案之內湖分局員
    警接獲民眾報案有槍擊，旋於同日凌晨一、二點時前去台北
    市○○區○○路113 巷95弄勘查，因係半夜時分，未有所獲
    ，迄於21日下午再度到場，始在該弄103 號門口附近地上拾
    到已凹陷之彈頭一個，並在103 號一樓所搭建之遮雨棚上發
    現彈殼，經電話聯絡丙○○，電話中丙○○表示伊無槍彈，
    亦不知何人擊發該子彈，當日丙○○因故無法到場，而於22
    日下午1 時30分許至該分局接受詢問，承辦之員警於丙○○
    到內湖分局接受詢問後，因丙○○之供稱始得知係被告開槍
    ，丙○○並聯絡被告攜帶槍彈前去投案，在這之前，承辦之
    員警對於本案係何人開槍一節，毫無概念，嗣被告攜槍至內
    湖分局後，承辦員警始得知是被告擊發該子彈等語（詳見本
    院94 年10 月11日審判筆錄第2 頁至第8 頁），是本案在丙○○至內湖分局制作筆錄供出開槍之人係被告之前，承辦之
    員警對於係何人持有槍彈而開槍一節，並非知悉，且丙○○
    前去內湖分局前曾電話通知被告，被告嗣攜帶槍彈主動前去
    內湖分局投案，丙○○做完筆錄前，被告確已抵達內湖分局
    等情，已屬明確。惟證人乙○○於本院作證時，既供稱：「
    我們是等到戊○○拿槍彈到分局後，我們才知道是戊○○持
    槍。我和丙○○之前在電話裡有談到要他找出來是何人開槍
    ，到分局後丙○○有提到說知道是什麼人，並要他帶槍來投
    案，等到人到之後我們才知道人是戊○○」等語，復供稱：
    「（問：丙○○是何時提到戊○○的名字？）是丙○○到分
    局來之後表示，是住他對面的朋友名字叫戊○○的人開的槍
    ，不是他開的，並要聯絡他拿槍到分局來投案」等語（詳見
    本院94 年10 月11日審判筆錄第8 頁），則丙○○於警詢開
    始即直接說出係被告「戊○○」所為，還是先泛稱係伊友人
    所為，嗣戊○○到場後，丙○○始向員警指明被告即是伊所
    謂之友人一節，並非無疑。然證人乙○○一再陳稱，因時日
    已久，其已無法細辨。再訊之證人丙○○則證稱：「我跟警
    察說，我知道是何人，我會打電話請他來自首。至於有無提
    到戊○○的名字我忘記了，我後來有聯絡戊○○帶槍到分局
    來說明」、「（問：你跟警察講到戊○○這三個字時，戊○○是否已經到了警察局了？）時間上應該到了，我出門要到
    警局前就已經先跟戊○○聯絡過了，我要他出來自首，並告
    訴他現在到警局」、「（提示偵卷第三十七頁筆錄倒數第四
    行，問：你提到你立即詢問戊○○，戊○○表示是他開槍，
    你在說這段話時，戊○○到警局了沒有？）應該是到了」、
    「（問：你一開始是如何向警察表示？）我是說我會去查出
    來開槍的人，名字我是在做筆錄時說出來的，我到警局後，
    是先問我的行蹤，問了一下才問我案情，我打電話給戊○○
    時，戊○○表示他隨後就會到」、「（問：你們家到警察局
    約多久？）騎機車沒有塞車十分鐘就可以到」等語（詳見本
    院94年10 月11 日審判筆錄第11頁、第13頁、第14頁）。從
    證人丙○○之證述內容可知，丙○○出門前往內湖分局前，
    即以電話通知被告，要被告立即到內湖分局自首，被告住在
    丙○○家對面，距離內湖分局騎機車約十分鐘就可抵達，且
    丙○○到達內湖分局後員警並非立即訊問案情，而是先詢問
    其行蹤，經一段時間才開始詢問案情，而自被告住處至內湖
    分局騎機車僅須十分鐘，就時間點推算，於丙○○向員警說
    出係被告所為之際，被告應已帶槍抵達內湖分局，然因員警
    在地下一樓忙於詢問丙○○並制作筆錄，被告遂在一樓等待
    ，俟丙○○做完筆錄後，被告始接受詢問等情，應可認定。
    且本案遍查卷附資料，仍無法證明被告係在丙○○說出其姓
    名後始抵達內湖分局，依罪疑惟輕原則，應為有利於被告之
    認定，故應認為被告符合自首之要件，而依刑法第62條前段
    之規定減輕其刑。爰審酌被告非法寄藏具殺傷力之改造手槍
    及土造子彈，對於他人生命、身體安全構成嚴重威脅，影響
    社會治安甚鉅，並考量被告之素行，其係無意間擊發前述子
    彈後，並未將槍彈持以從事非法行為，案發後於警知悉其為
    犯罪人前即攜帶槍彈到警局自首，並接受裁判，犯罪後之態
    度良好等一切情狀，量處有期徒刑二年，併科罰金新台幣二
    萬元，並就併科罰金部分諭知易服勞役之標準。
三、扣案之可發射子彈具有殺傷力之改造手槍1 枝（含彈匣1 個
    ，槍枝管制編號0000000000號）及具有殺傷力之土造子彈1
    顆（另1 顆已試射擊發），均屬違禁物，不問屬於犯人與否
    ，應依刑法第38條第1 項第1 款規定宣告沒收。
據上論斷，應依刑事訴訟法第299 條第1 項前段，槍砲彈藥刀械
管制條例第8條第4項、第12條第4項，刑法第11條前段、第55 條
、第62條前段、第42條第2 項、第38條第1 項第1 款，罰金罰鍰
提高標準條例第2 條，現行法規所定貨幣單位折算新台幣條例第
2 條，判決如主文。
本案經檢察官鄭嘉欣到庭執行職務
中　　華　　民　　國　　94　　年　　11　　月　　11　　日
                  刑事第六庭審判長法  官  李  育  仁
                                  法  官  黃  潔  茹
                                  法  官  姜  麗  香
以上正本證明與原本無異。
如不服本判決，應於判決送達後10日內，向本院提出上訴狀。
                                  書記官　陳　玉　珍
中　　華　　民　　國　　94　　年　　11　　月　　14　　日
附錄本案論罪科刑法條全文：
槍砲彈藥刀械管制條例第8 條第4 項
未經許可，製造、販賣或運輸鋼筆槍、瓦斯槍、麻醉槍、獵槍或
空氣槍或第四條第1 項第1 款所定其他可發射金屬或子彈具有殺
傷力之各式槍砲者，處無期徒刑或5 年以上有期徒刑，併科新台
幣1 千萬元以下罰金。
未經許可，轉讓、出租或出借前項所列槍枝者，處5 年以上有期
徒刑，併科新台幣1 千萬元以下罰金。意圖供自己或他人犯罪之
用，而犯前2 二項之罪者，處無期徒刑或7 年以上有期徒刑，併
科新台幣1 千萬元以下罰金。
未經許可，持有、寄藏或意圖販賣而陳列第1 項所列槍枝者，處
3 年以上10年以下有期徒刑，併科新台幣7 百萬元以下罰金。
第1 項至第3 項之未遂犯罪之。
槍砲彈藥刀械管制條例第12條第4 項
未經許可，製造、販賣或運輸子彈者，處1 年以上7 年以下有期
徒刑，併科新台幣5 百萬元以下罰金。
未經許可，轉讓、出租或出借子彈者，處6 月以上5 年以下有期
徒刑，併科新台幣3 百萬元以下罰金。
意圖供自己或他人犯罪之用，而犯前2 項之罪者，處3 年以上10
年以下有期徒刑，併科新台幣7 百萬元以下罰金。
未經許可，持有、寄藏或意圖販賣而陳列子彈者，處5 年以下有
期徒刑，併科新台幣3 百萬元以下罰金。
第1 項至第3 項之未遂犯罰之。
